【裁判字號】    97,易,3415
【裁判日期】    980225
【裁判案由】    詐欺
【裁判全文】
臺灣臺北地方法院刑事判決              97年度易字第3415號
公  訴  人  臺灣臺北地方法院檢察署檢察官
被      告  甲○○
上列被告因詐欺案件，經檢察官聲請簡易判決處刑（97年度偵字
第16080號），本院受理後（97年度簡字第4433號），認不宜逕
以簡易判決處刑，改依通常程序審理，並判決如下：
    主  文
甲○○幫助意圖為自己不法之所有，以詐術使人將本人之物交付
，處有期徒刑參月，如易科罰金，以新臺幣壹仟元折算壹日。
    事  實
一、甲○○其在主觀上應有預見不詳姓名年籍之成年人收集他人
    金融帳戶之目的，係欲供詐欺犯罪用，竟基於幫助他人犯詐
    欺取財之不法所有意圖之不確定故意，於民國97年4月18日
    依姓名年籍不詳綽號「劉先生」之成年人之指示，至址設臺
    北市○○○路○段37號臺北富邦商業銀行民權分行（下稱臺
    北富邦銀行民權分行）申設帳號000-000000000000號帳戶，
    旋即在開戶後至97年5月25日14時22分許前之某時，將該帳
    戶之提款卡及密碼，交付予姓名年籍不詳綽號「劉先生」之
    成年人，供該成年人作為向不特定民眾詐欺取財犯罪使用。
    嗣於97年4月25日19時30分許，該詐欺集團成員以電話向乙
    ○○詐稱其先前在網路購物之付款方式，因作業資料錯誤，
    導致每月誤扣帳款，須至提款機作止付動作。乙○○不疑有
    他，而陷於錯誤，依指示於97年4月26日凌晨至高雄縣岡山
    鎮○○○路178號臺北富邦銀行所設置之自動櫃員機操作，
    不意竟接續於當日1時1分、1時5分、3時39分許，將其帳戶
    內之存款新臺幣（下同）5萬元、9000元、4萬1000元匯至甲
    ○○交付提款卡予他人使用之上開帳戶內，該款隨即遭人提
    領一空。乙○○至此始知受騙，而報警處理。周怡玲旋於97
    年8月14日至檢察署接受訊問前某時，自不詳管道，取回上
    開交付他人使用之提款卡。
二、案經臺北市政府警察局中山分局報告臺灣臺北地方法院檢察
    署檢察官偵查聲請簡易判決處刑。
    理  由
一、訊據被告甲○○固坦承於年月日向臺北富邦商業銀行民權分
    行申設帳號000-000000000000號帳戶，以及於開立後，曾將
    該帳戶之提款卡及密碼交付他人使用等情不諱，惟矢口否認
    有何幫助詐欺取財之犯行，並辯稱: 我因遲繳信用卡費，無
    法辦信用卡，依報紙所刊登之代辦信用卡分類廣告，與「劉
    先生」聯絡，委託「劉先生」代辦信用卡。「劉先生」指示
    我至臺北富邦銀行開戶。並要求交付提款卡及密碼，用以測
    試是否確實為我的帳戶。所以我開戶後將提款卡交付對方測
    試，「劉先生」測試完即予歸還，前後僅離開我10分鐘。我
    並沒有交付帳戶之提款資料予他人使用，也沒有幫助他人詐
    取財物云云。惟查:
  (一)臺北富邦商業銀行民權分行帳號000-000000000000號帳戶，
    係被告於97年4月18日向該銀行所申請開立等情，為被告所
    不爭執，並有開戶資料在卷可稽（參偵卷第10頁）。
  (二)被害人乙○○於97年4月25日19時30分許，接獲集團成員向
    其詐稱其先前在網路購物之付款方式，因作業資料錯誤，導
    致每月誤扣帳款，須至提款機作止付動作，而陷於錯誤，依
    指示至於97年4月26日凌晨高雄縣岡山鎮○○○路178號臺北
    富邦銀行所設置之自動櫃員機操作，接續於當日1時1分、1
    時5分、3時39分許，將其帳戶內之存款5萬元、9000元、4萬
    1000元至被告所申設之上開帳戶內等情，業據證人乙○○於
    警詢時指陳在案（參偵卷第5-6頁。證人乙○○雖未於本院
    審理時到庭作證，但被告於本院調查證據時對於證人於警詢
    中之證詞之證據能力並不爭執，依刑事訴訟法第159條之5第
    2 項自得為證據，附此敘明。），並有其所提出之臺北富邦
    銀行自動櫃員機交易明細表3張、被告所申設之上開帳戶交
    易明細、存摺影本等在卷可按（參偵卷第21、11-13頁）。
  (三)按刑法之故意犯，可分為直接故意與不確定故意，所謂不確
    定故意即指行為人對於構成犯罪之事實，預見其發生而其發
    生並不違反其本意，刑法第13條第2項定有明文。是被告若
    對於他人可能以其所交付之帳戶，進行詐欺取財之犯罪行為
    ，已預見其發生而其發生並不違反其本意，則其自仍應負相
    關之罪責。本件被告雖執上詞置辯，並提出不詳時間、報社
    名稱且非完整版之分類廣告剪報影本及「0000000000000000
    」晶片提款卡原本等為證。惟查:
  (1)被告固提出上開分類廣告影本為證。但查，被告所提出之分
    類廣告影本，其上並無任何日期，也無報社之名稱，且由該
    影本觀之，該剪報原本已經嚴重破損。此外，二則廣告之內
    容亦不相同。而被告在本案辯論終結前，始終未提出任何證
    據證明其確曾與其所提供之剪報上之電話聯絡之證據，是被
    告是否確係從此二則廣告獲得代辦信用卡申請之訊息，進而
    與對方聯繫，委託代辦信用卡，尚乏實據，自難遽以採信。
    縱被告確曾與前開分類廣告上所刊登之電話持用人聯繫。但
    查，其等間之電話通訊並未曾遭受監聽，被告亦未就其與該
    電話持用人之通訊進行錄音。其等間所談論是否確為代辦信
    用卡之相關事項，或是收購帳戶之提款卡、密碼等事項，亦
    尚難徒以上開分類廣告影本遽以判斷。
  (2)按之現今銀行發行信用卡實務，民眾向銀行辦理貸款時，須
    提供個人之身分證明文件外，並須敘明其個人之工作狀況、
    收入金額及相關之證明資料。銀行透過聯合徵信調查申請人
    之債信（包其所敘明之收入情形是否真正、過去信用卡使用
    情況，有無其他貸款，或有無欠繳、遲繳情形等相關事項）
    決定是否發給信用卡，以及該行所容許之信用額度。且除非
    辦理自動扣繳，銀行並不會要求申請人先行在該行開立帳戶
    使用。被告自承曾向銀行申請信用卡使用，其對於銀行之上
    開作業實務，自知之甚詳。但被告委託「劉先生」辦理信用
    卡時，卻一反上開作業常態，其非但未提供任何身分證明文
    件或有關其個人工作及收入文件，亦未填寫任何信用卡申請
    書予「劉先生」，即先行開立帳戶，並將提款卡及密碼交付
    「劉先生」，顯與上述之商業習慣相違。
  (3)依卷附之上開臺北富邦銀行民權分行帳戶之存摺明細顯示，
    被告在97年4月18日12時25分52秒以提款卡進行現金存款100
    0元後，立即以以其所申領之開「0000000000000000」晶片
    提款卡提領1000元。其後於97年4月21日12時11分許，存款
    200元，但於翌日再以同一枚提款將該款全額領出。此後即
    於97年4月25日開始有包含被害人乙○○在內之之不明大筆
    金額存、提。上開此筆200元之存、提交易動作，與目前刑
    事實務上收購他人帳戶使用者，會先進行小額存、提，以確
    認該帳戶是否可正常使用後，即開始有被害人遭詐騙而匯入
    金錢之犯罪手法完全相同。又查，依卷附之交易明細及存摺
    影本所示，被告開戶後，上開帳戶於97年4月18日、97年4月
    22日、97年4月25日、97年4月26日等日先後為10次提款，該
    10次提款，均是以「0000000000000000」晶片提款卡提領，
    此並據該行於97年8月25日北富銀民權字第028號函復確認在
    案（參偵卷第44頁）。是若被告於本院準備程序中所供:「
    劉先生」至其任職之公司附近會合後，拿走該枚提款卡，步
    行至附近之自動櫃員機操作測試後即返回原處，前後僅有10
    分鐘時間云云屬實，因晶片已不同於過去銀行所使用之磁條
    式提款卡，就客觀而言，「劉先生」當無可能在此一短短之
    10分鐘內，復無任何機具設備之路邊，即行拷貝複製。果「
    劉先生」在此10分鐘內已拷貝複製了被告之上開提款卡，則
    其既已詐得上開帳戶之提款卡及密碼，已可以之作為詐取財
    物之工具，更無理由又於97年4月21日以電話聯絡之方式，
    要求被告再匯入200元之必要。是本院認為上開10次提款，
    均是以被告向該銀行所申請得之「0000000000000000」晶片
    提款卡所為之提領，並非是以拷貝之複製提款卡提領。
  (4)詐欺集團既是以被告向該銀行所申請得之「00000000000000
    00」晶片提款卡提領詐得之款項，而非以拷貝之複製提款卡
    提領，則若非由被告基於共同之犯意聯絡，充當詐欺集團之
    車手親自持卡提領，即是被告將該提款卡交付他人，由他人
    持以提款，除此之外，別無他途。惟偵查中，公訴人並未調
    取97年4月25日及97年4月26日所為之8次提款之監視錄影紀
    錄，是尚乏積極之證據足以證明各該次之提款是被告親自持
    卡提領，基於罪疑有利被告之原則，應是被告將該提款卡交
    付他人，由他人持以提款。近來以各種理由，撥打至一般民
    眾家裡，佯稱退稅、退費、欠款、查詢帳戶、中獎、代辦貸
    款等方式詐欺取財之犯罪類型層出不窮，而該等犯罪，多數
    均利用人頭帳戶作為出入帳戶，已經媒體廣為披載，被告係
    成年且智力成熟之人，對此應知之甚詳。被告既深知他人持
    有其帳戶之提款卡及密碼，即有可能以該帳戶作為詐騙被害
    人匯款之工具，再以其所交付之提款卡、密碼提領，但其卻
    仍對此一可能之危害莫不關心，仍率然將該提款卡及密碼交
    付他人使用。致使該帳戶終被利用為犯詐欺取財罪之出入帳
    戶使用，此當為被告所能預見，且其發生並未違反被告本意
    ，是被告有幫助不法之徒利用其帳戶犯詐欺取財罪之不確定
    故意已至為顯然。
  (5)至於被告雖於97年4月30日警詢時雖表示存摺及提款卡一直
    在其持有當中，但其製作筆錄當天僅提出存摺影本，並未見
    提款卡。被告於97年8月14日至檢察署接受訊問時，攜提款
    卡原本到庭，此有各該相關筆錄及筆錄後所附影本資料在卷
    可稽。此一時間距離上開提款之時間已近4個月。是尚難據
    以認定被告在上開帳戶於97年4月25日及97年4月26日遭人持
    卡提領當時，被告均仍持有該提款原本之事實。惟被告究竟
    如何取回該卡，在被告堅不吐實下，本院無從得知。然仍難
    以被告現持有該枚提款卡正本之事實，據為被告有利之認定
    依據。附此敘明。
  (6)綜上事證及理由，被告上開所辯各節，為卸責之詞，均不足
    採信。
  (四)綜合上述，本案被告幫助詐欺取財之犯行，事證明確，洵堪
    認定，應依法論科。
二、核被告甲○○所為，其基於幫助之犯意，提供系爭帳戶相關
    證件，為他人之詐欺取財犯行提供助力，係犯刑法第30條第
    1 項、第339條第1項之幫助詐欺取財罪。被告幫助他人犯前
    開罪名，為幫助犯，依刑法第30條第2項之規定，按正犯之
    刑減輕之。爰審酌被告在媒體廣為報導後，仍提供帳戶予他
    人使用，其行為影響社會正常交易安全，增加被害人尋求救
    濟之困難，並使犯罪之追查趨於複雜，本件被害人數雖只有
    1人，但其受詐騙之損害金額已達10萬元之結果，以及被告
    否認犯行之態度等一切情狀，量處如主文所示之刑，並諭知
    易科罰金之折算標準。
據上論斷，應依刑事訴訟法第452條、第299條第1項前段，刑法
第30條第1項、第2項、第339條第1項、第41條第1項前段，刑法
施行法第1條之1，判決如主文。
本案經檢察官楊智綸到庭執行職務。
中    華    民    國    98    年    2     月    25    日
                  刑事第四庭  審判長法  官  郭惠玲
                                    法  官  李明益
                                    法  官  李桂英
上正本證明與原本無異。
如不服本判決，應於判決送達後10日內（應抄附繕本）向本院提
出上訴狀（上訴書狀應敘述具體理由。上訴書狀未敘述上訴理由
者，應於上訴期間屆滿後二十日內補提理由書於原審法院。）。
告訴人或被害人如對於本判決不服者，應具備理由請求檢察官上
訴，其上訴期間之計算係以檢察官收受判決正本之日期為準。
                                    書記官  嚴君珮
中    華    民    國    98    年    2     月    25    日
附錄本案論罪科刑法條全文：
中華民國刑法第339條
（普通詐欺罪）
意圖為自己或第三人不法之所有，以詐術使人將本人或第三人之
物交付者，處5年以下有期徒刑、拘役或科或併科1千元以下罰金
。
以前項方法得財產上不法之利益或使第三人得之者，亦同。
前二項之未遂犯罰之。


司法院資訊處製作；財團法人民間司法改革基金會備份。
